【裁判字號】    97,易,1171
【裁判日期】    971211
【裁判案由】    竊盜等
【裁判全文】
臺灣高雄地方法院刑事判決              97年度易字第1171號
公  訴  人  臺灣高雄地方法院檢察署檢察官
被      告  丁○○
上列被告因竊盜等案件，經檢察官提起公訴（97年度偵字第1287
9 號），本院判決如下：
    主  文
丁○○共同犯重利罪，共參罪，各處有期徒刑參月；又犯恐嚇危
害安全罪，共貳罪，各處有期徒刑肆月；又犯竊盜罪，處有期徒
刑肆月；應執行有期徒刑壹年陸月。
    事  實
一、丁○○（綽號「黑輪」）與姓名年籍不詳之成年男子「陳先
    生」共同基於重利之犯意聯絡，由「陳先生」提供資金，丁○○負責出面接洽並催收借款，乘乙○○因生意週轉急迫用
    款之際，分別於民國96年6 月3 日、同年月6 日、同年9 月
    28 日 ，在高雄市○○區○○路與民權路口或不詳地點，要
    求乙○○簽發本票或提供其妻丙○○簽發之本票作為擔保，
    並同時交付身分證影本後，以預扣利息方式，先後3 次放貸
    金錢予乙○○，藉此收取月息20％而與原本顯不相當之重利
    （借貸時間、地點、金額、利息計算方式等，均詳如附表所
    載）。
二、丁○○因乙○○未如期償還借款，多次致電至高雄市○鎮區
    ○○路136 巷2 弄17號乙○○住處催收未果，遂於97年1 月
    間某日凌晨12時許，前往乙○○住處外不停大聲喊叫，欲找
    乙○○催索債務，乙○○之妻丙○○告以乙○○不在，請其
    停止大喊以免打擾鄰居，否則將報警處理，丁○○即基於恐
    嚇之犯意，向丙○○恫稱「報啊，報警我就抓小孩」等語，
    使丙○○心生畏懼，致生危害於安全。丁○○又於97年2 月
    中旬某日晚間9 時許，前往乙○○住處催債不獲，另基於恐
    嚇之犯意，向在場之乙○○父親甲○○恫稱「這些錢我不要
    收了，要叫人押走乙○○」等語，並在甲○○面前打電話對
    不詳之人表示人要顧好，我們要抓人等語，使甲○○心生畏
    懼，致生危害於安全。
三、丁○○於97年4 月29日11時40分許，前往上開乙○○住處，
    見乙○○住處外之小鐵門未關，而小鐵門內之鞋櫃上置有皮
    包1 只（內有土地銀行及郵局存摺各1 本、「東曜商行」印
    章1 枚、速邁樂加油中心加油卡1 張），竟意圖為自己不法
    之所有，趁四下無人之際，徒手竊取乙○○所有置於上開皮
    包內之「東曜商行」印章1 枚、速邁樂加油中心加油卡1 張
    後離去。
四、嗣丁○○得知乙○○之父甲○○因病在高雄市○○○路134
    號高雄市立民生醫院（下稱民生醫院）住院就醫，遂以不詳
    方式向甲○○表示將於96年4 月30日下午2 時許至民生醫院
    向甲○○收錢，甲○○不堪其擾，報警處理，經警於同日下
    午2 時40分許在民生醫院門口逮獲丁○○，並在丁○○身上
    扣得乙○○、丙○○之身分證影本各1 份、乙○○所簽
    發之面額6 萬元（發票日96年6 月3 日）、3 萬元（發票日
    96年6 月6 日）本票各1 紙、丙○○所簽發之面額3 萬元
    （發票日96年9 月28日）本票1 紙、空白商業本票簿1 本
    、BENQ牌行動電話1 支，另在丁○○所騎乘之車號JKY-59
    0 號重型機車置物箱內扣得「東曜商行」印章1 枚、速邁樂
    加油中心加油卡1 張等物，始悉上情。
五、案經甲○○、乙○○訴由高雄市政府警察局鼓山分局報請臺
    灣高雄地方法院檢察署檢察官偵查起訴。
    理  由
一、本判決下列所引用之各項傳聞證據，業經檢察官及被告同意
    作為本案證據使用，本院審酌該等證據作成時之情況，無何
    取證之瑕疵或其他不當情事，且均與本案之待證事實有關，
    依刑事訴訟法第159 條之5 第1 項規定，認具有證據能力，
    合先敘明。
二、訊據被告丁○○矢口否認有何重利、恐嚇、竊盜犯行，辯稱
    ：是乙○○委託我向「陳先生」借錢，乙○○沒有還錢，「
    陳先生」找我要，我以新台幣（下同）6 萬元幫乙○○清償
    後，「陳先生」將本票、身分證影本等資料交給我，此外，
    我也沒有恐嚇丙○○、甲○○，至於在我機車上查獲之「東
    曜商行」印章及速邁樂加油中心加油卡，是我在乙○○住處
    門口垃圾袋內撿獲，不構成竊盜云云。經查：
（一）重利部分
   1、被告於附表所示時間、地點，乘乙○○因生意週轉急迫用
      款之際，要求乙○○簽發本票或提供其妻丙○○簽發之本
      票作為擔保，並同時交付身分證影本後，以預扣利息方式
      ，先後3 次放款予乙○○，而藉此收取月息20％之重利等
      事實，業據證人乙○○於警詢時證稱：96年6 月3 日我打
      電話找被告說我要借2 萬元，對方要求我持身分證及開具
      面額6 萬元之本票，雙方約在高雄市○○區○○路與民權
      路口見面，我向被告借2 萬元，每3 天繳2 千元，30天繳
      2 萬元，當天預扣利息4 千元，我實拿1 萬6 千元；我另
      外於96年6 月6 日在上開地點向被告借1 萬元，對方要求
      我開具3 萬元本票，被告說每3 天繳1 千元，30天繳1 萬
      元，當天預扣利息2 千元，我實拿8 千元；96年9 月28日
      我再向被告借1 萬元，被告要求我太太丙○○開具面額3
      萬元之本票，同樣每3 天繳1 千元，30天繳1 萬元，當天
      預扣利息2 千元，我實拿8 千元，我多次向被告借款，是
      因為生意週轉，缺錢急用等語綦詳，復於偵、審中為大致
      相同之結證。參以本件查獲經過，係被告屢屢致電或前往
      乙○○住處催索借款，乙○○之父甲○○多次代乙○○還
      款，嗣被告得知甲○○因病在民生醫院住院就醫，更前往
      醫院向甲○○催討，甲○○實不堪其擾，趁被告前來醫院
      收款時，報警當場逮獲，此據證人甲○○於警詢時證述歷
      歷，並有扣案乙○○、丙○○之身分證影本各1 份、
      乙○○所簽發之面額6 萬元（發票日96年6 月3 日）、3
      萬元（發票日96年6 月6 日）本票各1 紙、丙○○所簽
      發之面額3 萬元（發票日96年9 月28日）本票1 紙可證，
      足認乙○○所證，應係真實可採。
   2、被告雖辯稱係乙○○委託伊向「陳先生」借款，乙○○未
      如期清償，伊以6 萬元代乙○○還款，始向乙○○追索云
      云，惟被告自始未能供出「陳先生」真實姓名或聯絡方式
      供檢警調查，其所辯是否為真，自有可疑；又被告於警詢
      中自陳無業、家境勉持，顯然資力不佳，其與乙○○亦無
      何特殊交情，且乙○○歷次借款均有借款金額3 倍之本票
      供作擔保，被告亦非借款之保證人，於此情形下，被告豈
      有以6 萬元代乙○○還款之理，被告辯解，有違常情；再
      參諸證人乙○○於偵查中證稱：被告有跟我說他現在有錢
      在借人，我當時去找他跟他說可不可以錢借我，他說他有
      金主，其他的我就不瞭解等語，並經本院勘驗偵訊光碟屬
      實，有勘驗筆錄在卷可按，證人乙○○於本院經被告反詰
      問時再次證稱：我因為有急需，知道被告有做放貸業務，
      所以才向被告借錢，至於被告後面的金主是誰，我不知道
      ，我是向被告借錢，被告的資金來源是被告與金主的關係
      等語甚明，益見被告所辯，無可採信。然如上述，被告自
      身資力條件既屬不佳，應無相當能力放款予乙○○，佐以
      上開證人乙○○所證及被告所供，堪認係由被告出面與乙○○接觸洽談借款事宜，而由「陳先生」提供資金，被告
      與「陳先生」就本件重利犯行，有犯意聯絡、行為分擔，
      足以認定。
（二）恐嚇部分
      被告分別於97年1 月間某日凌晨12時許、同年2 月中旬某
      日晚間9 時許，前往乙○○住處，出言恐嚇丙○○、甲○○等事實，業據證人丙○○於本院結證：大約在96年1 月
      間，被告凌晨12點多到我們家來找我先生要錢，在外面一
      直喊，我出去跟他說不要喊了，現在很晚，再喊我就報警
      ，被告就說「報啊，報警我就抓小孩」，我聽了會害怕等
      語；證人甲○○於警詢時證稱：97年2 月中旬某日晚間9
      時許，被告在我住處（即乙○○住處）以言詞恐嚇我「這
      些錢我不要收了，要叫人押走乙○○」，故意在我面前打
      電話說人要顧好，我們要抓人，讓我心生畏懼等語明確，
      本院審酌證人丙○○、甲○○與被告無何糾紛，丙○○面
      對被告多次前往住處索債，生活安寧飽受打擾，均未報警
      ，甲○○更多次代乙○○還款，直至不堪被告一再催逼，
      始報警處理，顯見渠等原欲隱忍，不願張揚，則渠等應不
      至於本案調查及偵審過程中，刻意虛捏事實誣指被告，渠
      等證詞，應值採信，被告空言否認犯行，委不足採。
（三）竊盜部分
      被告於97年4 月29日11時40分許，前往乙○○住處，見該
      住處外之小鐵門未關，而小鐵門內之鞋櫃上置有皮包1 只
      ，乃趁四下無人之際，徒手竊取乙○○所有置於該包內之
     「東曜商行」印章1 枚、速邁樂加油中心加油卡1 張等事
      實，業據證人乙○○就其置於住處鞋櫃上之皮包內物品失
      竊一情，迭於警詢、偵訊中證述明確，復於本院證稱：我
      住處是透天房屋，鞋櫃擺在住處大門外，大門外面有小鐵
      門，小鐵門沒有關，皮包放在鞋櫃上，我發現時，皮包已
      經被翻得亂七八糟且掉落在地上，在被告機車上查獲的「
      東曜商行」印章是放在我皮包內，用來蓋寄賣貨物所需之
      單據等語甚詳，並有在被告所騎乘車號JKY-590 號重型機
      車置物箱內查獲之「東曜商行」印章1 枚、速邁樂加油中
      心加油卡1 張扣案為證，被告所為竊盜犯行，洵堪認定。
      被告固辯稱上開印章、加油卡等物，係伊在乙○○住處門
      口垃圾袋內撿獲云云，惟對此，業經證人乙○○於本院證
      稱：事實上我的東西確實放在皮包裡面，當時該處並無放
      置垃圾袋，只有一些要回收的廢紙等語無訛，被告所辯，
      顯係卸責之詞，不足採信。
（四）綜上，本件事證已臻明確，被告上開犯行，均堪認定，應
      依法論科。至被告固聲請傳喚其工地同事侯天賜到庭，欲
      證明乙○○曾到工地請託被告向金主借款，惟被告於本院
      同時供稱其無法肯定侯天賜有親眼見聞此一待證事實，本
      院審酌證人侯天賜傳喚與否，均無從卸免被告出面與乙○○接洽借款事宜，參與重利犯行，與金主構成共同正犯之
      責，況證人侯天賜是否見聞此一事實，亦屬不明，是認無
      傳喚之必要，附此敘明。
三、核被告所為，就犯罪事實一部分，係犯刑法第344 條之重利
    罪，共3 罪；就犯罪事實二部分，係犯刑法第305 條之恐嚇
    危害安全罪，共2 罪；就犯罪事實三部分，係犯刑法第320
    條第1 項之竊盜罪。被告與「陳先生」，就上開3 次重利犯
    行，有犯意聯絡及行為分擔，為共同正犯。被告放款予乙○○，收取月息20％之利息，業經證人乙○○證述明白，已如
    前述，起訴意旨認被告收取年息1800％之利息，容有誤會，
    併此敘明。被告所犯上開各罪，犯意各別，行為獨立，應予
    分論併罰。爰審酌被告與幕後金主共同從事貸放重利，危害
    社會金融秩序，復屢屢前往被害人乙○○住處追索債款，過
    程中，出言恐嚇乙○○之父親、配偶，更趁無人之際，竊取
    乙○○皮包內之印章、加油卡等物，所為實無可取，且犯後
    否認犯行，飾詞狡辯，甚而揚言對被害人提告，毫無悔意等
    一切情狀，分別量處如主文所示之刑，並定其應執行刑，以
    示懲儆。扣案乙○○、丙○○之身分證影本各1 份、乙○○所簽發之面額6 萬元（發票日96年6 月3 日）、3 萬元
    （發票日96年6 月6 日）本票各1 紙、丙○○所簽發之面
    額3 萬元（發票日96年9 月28日）本票1 紙，均係被害人用
    以擔保借款所提出，爰不為沒收之諭知；至扣案空白商業
    本票簿1 本、BENQ牌行動電話1 支，雖屬被告所有，惟無
    證據證明係供本件犯罪所用，亦無從為沒收之諭知。
據上論斷，應依刑事訴訟法第299 條第1 項前段，刑法第28條、
第305 條、第320 條第1 項、第344 條、第51條第5 款，刑法施
行法第1 條之1 ，判決如主文。
本案經檢察官李茂增到庭執行職務。
中    華    民    國    97    年    12    月    11    日
                  刑事第十六庭  法  官  周宛瑩
以上正本證明與原本無異。
如不服本判決應於收受判決後10日內向本院提出上訴書狀，並應
敘述具體理由。其未敘述上訴理由者，應於上訴期間屆滿後20日
內向本院補提理由書(均須按他造當事人之人數附繕本)「切勿逕
送上級法院」。
中    華    民    國    97    年    12    月    11    日
                                書記官  彭帥雄
附表：
┌──┬────┬────┬─────────┬───────┬──────┐
│編號│借款日期│地點    │借款金額、利息    │利率          │擔保品      │
├──┼────┼────┼─────────┼───────┼──────┤
│1   │96.6.3  │高雄市苓│借2 萬元，預扣利息│月息20％      │乙○○所簽發│
│    │        │雅區興中│4 千元（乙○○實拿│（4 千÷2 萬）│面額6 萬元、│
│    │        │路與民權│1 萬6 千元），約定│              │發票日96年6 │
│    │        │路口    │每3 日清償2 千元，│              │月3 日之本票│
│    │        │        │30日清償完畢。    │              │1 紙        │
├──┼────┼────┼─────────┼───────┼──────┤
│2   │96.6.6  │同上    │借1 萬元，預扣利息│月息20％      │乙○○所簽發│
│    │        │        │2 千元（乙○○實拿│（2 千÷1 萬）│面額3 萬元、│
│    │        │        │8 千元），約定每3 │              │發票日96年6 │
│    │        │        │日清償1 千元，30日│              │月6 日之本票│
│    │        │        │清償完畢。        │              │1 紙        │
├──┼────┼────┼─────────┼───────┼──────┤
│3   │96.9.28 │不詳    │借1 萬元，預扣利息│月息20％      │乙○○提供其│
│    │        │        │2 千元（乙○○實拿│（2 千÷1 萬）│妻丙○○所簽│
│    │        │        │8 千元），約定每3 │              │發面額3 萬元│
│    │        │        │日清償1 千元，30日│              │、發票日96年│
│    │        │        │清償完畢。        │              │9 月28日之本│
│    │        │        │                  │              │票1 紙      │
└──┴────┴────┴─────────┴───────┴──────┘
附錄本案論罪法條：
中華民國刑法第344條
（重利罪）
乘他人急迫、輕率或無經驗貸以金錢或其他物品，而取得與原本
顯不相當之重利者，處1 年以下有期徒刑、拘役或科或併科1 千
元以下罰金。
中華民國刑法第305條
（恐嚇危害安全罪）
以加害生命、身體、自由、名譽、財產之事，恐嚇他人致生危害
於安全者，處2 年以下有期徒刑、拘役或3 百元以下罰金。
中華民國刑法第320條
（普通竊盜罪、竊佔罪）
意圖為自己或第三人不法之所有，而竊取他人之動產者，為竊盜
罪，處5 年以下有期徒刑、拘役或5 百元以下罰金。
意圖為自己或第三人不法之利益，而竊佔他人之不動產者，依前
項之規定處斷。
前二項之未遂犯罰之。


司法院資訊處製作；財團法人民間司法改革基金會備份。
